【裁判字號】    90,上訴,1534
【裁判日期】    901121
【裁判案由】    重傷害
【裁判全文】
臺灣高等法院高雄分院刑事判決                    九十年度上訴字第一五三四號
     上   訴   人    臺灣高雄地方法院檢察署檢察官
     上訴人即被告    甲○○
     指定辯護人    本院公設辯護人  孫妙岑
右上訴人因重傷害案件，不服臺灣高雄地方法院九十年度訴字第五一七號中華民國九
十年八月二十三日第一審判決（起訴案號：臺灣高雄地方法院檢察署八十九年度偵字
第二五四七八號），提起上訴，本院判決如左：
      主  文
上訴駁回。
      事  實
一、甲○○因曾於八十七年十二月間與乙○○之夫黃炳鏞同處一室，被乙○○會同警
    方當場查獲而涉妨害家庭罪嫌，嗣經乙○○於偵查中撤回告訴而經檢察官為不起
    訴處分。乙○○因而深信其夫黃炳鏞與甲○○有不正常之關係，而於民國八十九
    年十一月四日下午五時三十分許，乙○○前往高雄巿楠梓區○○路三一七巷七號
    八樓甲○○租住處欲找甲○○質問，適在前揭巷口附近發現甲○○正欲開車離去
    ，為阻止甲○○離去，乙○○乃伸手拉住甲○○，甲○○憤而推開乙○○，二人
    互相推拉之際，甲○○竟萌生傷害之犯意，緊抓住乙○○之右手臂，再以口猛力
    緊咬乙○○之右手食指遠端，致乙○○受有右手食指遠端指骨遭截斷三分之二之
    害。
二、案經乙○○訴由臺灣高雄地方法院檢察署檢察官偵查起訴。
    理  由
一、訊據上訴人即被告甲○○固坦承有於右揭時、地與告訴人乙○○發生爭執並互為
    拉扯之事實，惟矢口否認有傷害犯行，辯稱：是告訴人一直懷疑我妨害她的家庭
    ，時常來騷擾我；當天我是準備開車要去上班，正要進入車內時，告訴人就過來
    把我抓住我衣領不讓我上車離開，後來告訴人的丈夫即證人黃炳鏞才過來把我們
    拉開，我就開車離開，我沒有咬告訴人，不知為何她的右手食指會受傷云云。經
    查：
（一）右揭事實業據告訴人乙○○於偵查、原審及本院審理中迭次到庭指訴明確，且
      告訴人遭被告咬傷後至醫院就診之情節，復經證人楊錫添即於案發當天為被告
      實施急救及縫合手術之文雄醫院醫師在原審中證述在卷（詳後述），並有文雄
      醫院診斷證明書一紙、手指截斷之相片三張附卷可稽。
（二）被告於偵查中即自承：當天我要開車腳剛踏進車內，告訴人就抓過來，致我臉
      部受傷，告訴人還抓我衣服，我與其發生拉扯，但沒咬她等語（參照偵查卷第
      十七頁背面筆錄），又證人即告訴人之夫黃炳鏞，亦於偵查中證稱：被告與告
      訴人發生爭執時我並未在場，但後來我經過時，看到被告、告訴人臉部都有受
      傷等語（參照偵查卷第二十五頁背面之筆錄），復在本院調查中到庭証稱：我
      是車子經過現場，有看到兩人身體靠得很近，好像在拉扯，我下車將兩人架開
      等語（本院卷第三十頁），上開供述及證詞，均與告訴人堅詞指訴有關其伸手
      欲阻止被告離去而與被告拉扯之間，遭被告以口咬傷食指當時發生之經過情節
      互核，足見告訴人所指訴之其遭被告以口咬傷前與被告發生拉扯爭執之情節確
      有其事。
（三）證人即文雄醫院醫師楊錫添，在原審中到庭證稱：告訴人乙○○於八十九年十
      一月四日晚上七點十分到我醫院來就診，當時她右手食指手指頭的遠位指骨遭
      截斷約三分之二，傷口有出血情況，我幫她把傷口修理整齊、清創、止血縫合
      ，按我判斷應該是被尖銳的銳器所傷，但應不是很尖銳，傷口還有點不規則而
      必須清創，從傷口不規則的情形來看，據告訴人稱係遭人以口咬傷一節，則可
      能性相當高。當天告訴人並未帶斷裂的指頭到院，且她的傷口呈不規則狀，所
      以無法縫合。當天乙○○是在晚上六點四十五分來掛急診，當時病人指述遭先
      生情婦咬傷食指，這是護理紀錄所記載。就醫學角度而言，本件病患的食指遠
      位指骨關節，會因此次傷害而僵硬，部分機能會喪失，但該指其餘關節功能均
      還在等語（參照原審九十年六月五日訊問筆錄），從而，可知告訴人食指之機
      能並未完全喪失。又被告雖提出被保險人係告訴人乙○○之勞工保險殘廢診斷
      書一份，其上被保險人自填之傷害原因為工作時不慎遭機械截肢等語，己辯稱
      ：由該勞保診斷書所載可証告訴人之傷害並非伊造成的云云，惟告訴人已到庭
      陳明上開勞保診斷書係因伊欲申請勞工保險之工作傷殘保險給付，才在傷害原
      因欄內填載係因工作時遭機械截傷等語，復參酌上開証人即文雄醫院醫師楊錫
      添關於告訴人之手指截斷從傷口不規則的情形來判斷，係遭咬傷之可能性相當
      高，及告訴人之手指骨頭遭截斷可請領勞保殘障給付等語之証述，並審酌吾人
      日常生活經驗，國人對公辦保險制度常有以不實事項請領保險給付以免繳付保
費而無回收之錯誤心態等情而斷，告訴人所為陳明應屬可信，被告以該勞保診
      斷書之記載而辯稱：告訴人所受之傷害並非伊所為云云，顯無足採。此外，告
      訴人係於右揭年月日之下午五時三十分許遭咬傷手指，據告訴人所述其係騎機
      車先至高雄市楠梓區附近之小診所就醫，經簡單包紮處理後，再騎機車至位在
      高雄市三民區○○○○街之文雄醫院醫治（據証人楊鍚添所証稱告訴人係當日
      下午六時四十五分到院掛急診），告訴人受傷後自行騎機車由高雄市楠梓區遠
      至位於三民區○○○○街之文雄醫院就醫，中途再經小診所之包紮處理之時間
      ，其於受傷後經過約一小時十五分始到達文雄醫院掛急診就醫，時間上亦無何
      不合情理之處，益足以證明告訴人所指訴其確係於上開時間遭被告以口咬傷一
      節，堪予採信。綜上所述，本案事證已臻明確，被告之犯行堪以認定。
二、核被告所為，係犯刑法第二百七十七條第一項之普通傷害罪。公訴人認被告係犯
    法第二百七十八條第一項之重傷害罪嫌一節，惟按，刑法第十條第四項第四款所
    稱「毀敗一肢以上機能」之「重傷」，係指其機能永遠完全喪失效用而言，若骨
    頭雖經折斷，但醫治結果仍能舉動而僅不能照常者，只可認為減衰機能，要與毀
    敗有別；又毀敗一肢以上之機能既設有專款規定，則傷害四肢之重傷，自以有被
    毀敗之情形為限，同項第六款所規定其他於身體或健康，有重大不治或難治之傷
    害，即不包括傷害四肢在內，故若一肢以上之機能未完全毀敗，縱有不治或難治
    而無法復原之情形，仍與該項第六款所定之內容並不相當，不能遽論為重傷（參
    照最高法院八十一年度台上字第一六二一號判決、八十四年度台上字第二六ＯＯ
    號、八十六年度交上易字第二二九七號判決），依本案情形以觀，人之食指雖極
    為重要，然依一般人之生活情形以觀，食指之長度減短尚未達使該指機能效用完
    全喪失之程度，自亦未使一肢之機能完全喪失，是以告訴人所受傷勢已非屬「重
    傷」，況按，刑法上使人受重傷之罪，乃以行為人於犯罪當時具有使人受重傷之
    故意為要件（參照最高法院七十年度台上字第二五七八號判決），依被告於案發
    當時與被告發生爭執而突然抓住告訴手指以口猛力咬住之情形及告訴人受傷之部
    位、傷勢以觀，尚難認被告有使人受重傷害之故意，是以公訴人認被告係犯重傷
    害罪一節，容有未洽，應依法變更起訴法條。原審因依刑法第二百七十七條第一
    項規定，並審酌被告前無犯罪前科，有台灣高雄地方法院檢察署刑案資料查註紀
    錄表及台灣高等法院被告全國前案紀錄表各一紙在卷可憑，惟於犯罪後未坦承犯
    行，而告訴人之食指骨頭遭咬斷，所受傷害非輕等一切情狀，量處被告有期徒刑
    六月，又明被告行為後，刑法第四十一條業於九十年一月十日修正公布施行，
    並於同年月十二日生效，將修正前之刑法第四十一條規定與修正後同法第四十一
    條第一項之規定相互比較後，修正後之刑法第四十一條第一項就得宣告易科罰金
    之範圍較修正前之舊法為廣，是依刑法第二條第一項前段規定，自應適用裁判時
    較有利於被告之法律即修正後之刑法第四十一條第一項規定，併諭知易科罰金之
    折算標準。其認事用法俱無違誤，量刑亦稱妥適（本院並審酌被告甲○○曾於八
    十七年十二月間與乙○○之夫黃炳鏞同處一室，被乙○○會同警方當場查獲而涉
    妨害家庭罪嫌，嗣經乙○○於偵查中撤回告訴而經檢察官為不起訴處分，有台灣
    高雄地方法院檢察署八十八年偵字第一六九一號不起訴處分書可稽。本件係於告
    訴人前往質問，雙方發生推拉爭執之際，被告因一時羞怒而猛力以口咬告訴人等
    情狀），被告上訴意旨矢口否認犯罪，及檢察官循告訴人請求上訴，認原判決量
    刑太輕，均無足取，上訴均為無理由，應予駁回。
三、至偵查卷第十二頁至第十三頁所附之刑事撤回告訴狀，告訴人業已陳明其並無撤
    回之意思，且亦未在該書狀上具狀人處簽名、蓋章，而證人黃炳鏞則自承上開「
    乙○○」簽名、蓋章各一枚係其所為一節，從而，證人黃炳鏞是否涉有偽造文書
    罪嫌，應由檢察官另行偵辦，附此敘明。
據上論結，應依刑事訴訟法第三百六十八條，判決如主文。
本案經檢察官林應華到庭執行職務。
中        華        民        國    九十      年    十一    月  二十一  日
                              臺灣高等法院高雄分院刑事第三庭
                                  審判長法官  周賢銳
                                        法官  謝宏宗
                                        法官  莊崑山
右正本證明與原本無異。
檢察官如不服本判決，應於判決送達後十日內向本院提出上訴狀，其未述理由者並
應於提出上訴狀後十日內向本院補提理由書（應附繕本)。
被告不得上訴。
                                      書記官  邱麗莉
中    華    民    國      九十      年      十一      月二十三     日
附錄本判決論罪之法條：
刑法第二百七十七條第一項：
  傷害人之身體或健康者，處三年以下有期徒刑，拘役或一千元以下罰金。
                                                                        Ｆ


司法院資訊處製作；財團法人民間司法改革基金會備份。
